【裁判字號】    99,訴,1428
【裁判日期】    990721
【裁判案由】    偽造文書等
【裁判全文】
臺灣板橋地方法院刑事判決              99年度訴字第1428號
公  訴  人  臺灣板橋地方法院檢察署檢察官
被      告  甲○○
上列被告因偽造文書等案件，經檢察官提起公訴（98年度偵字第
1276號），本院行簡式審判程序，並判決如下：
    主  文
甲○○連續犯行使偽造私文書罪，處有期徒刑壹年，減為有期徒
刑陸月，如易科罰金，以銀元佰元即新臺幣玖佰元折算壹日。
緩刑貳年。國泰世華商業銀行卡號0000000000000
000號信用卡背面持卡人簽名欄偽造「乙○○」署名壹枚沒收
。
    事  實
一、緣乙○○係甲○○之妻蘇秀梅的胞兄，乙○○於民國九十三
    年十二月間，住在甲○○、蘇秀梅夫妻當時位於臺北縣三重
    市○○路○段五三號二樓住處，甲○○於九十三年十二月十
    三日與乙○○一同前往國泰世華商業銀行（下稱國泰世華銀
    行）土城分行申辦ＣＯＭＢＯ多功能財富晶片卡（下稱信用
    卡），乙○○並將上開信用卡及帳單寄送地址填寫上開住處
    地址。嗣甲○○於九十三年十二月十三日後之同月某日，趁
    乙○○不在上址住處之際，取得國泰世華銀行寄送予乙○○
    上開信用卡一枚（卡號0000000000000000
    號；甲○○所涉親屬間侵占罪嫌部分，因未據被害人告訴，
    檢察官未予起訴），詎甲○○因所經營之自助餐生意不佳，
    經濟窘困，竟基於行使偽造私文書及意圖為自己不法所有之
    概括犯意，先於九十三年十二月間某日，在上址住處，於上
    開信用卡背面持卡人簽名欄偽造「乙○○」署名一枚，表示
    「乙○○」於該信用卡有效期限內有權使用該信用卡之辨識
    及證明，而偽造私文書；嗣甲○○於九十三年十二月二十三
    日起至九十五年五月二十六日止，在附表一所示時地，連續
    持上開信用卡，至冠杰通信廣場長安店、萬家福股份有限公
    司、大群愛家廣場、頂好商店、安聯通信行、燦坤三Ｃ三民
    店、亞都小客車租賃有限公司等特約商店，佯稱係「乙○○
    」本人，向各該特約商店刷卡購物（如附表編號二至十三、
    十五所示）、消費（如附表編號一、十四所示刷卡支付修理
    行動電話費用、租車費用），甲○○同時出示上開信用卡（
    其背面持卡人簽名欄偽造「乙○○」署名之偽造私文書）予
    特約商店店員辨識，並在上開信用卡簽帳單上偽造「乙○○
    」簽名而簽帳單之偽造私文書後，持交店員收執，而行使上
    開偽造私文書，致各該特約商店之店員誤認「乙○○」本人
    前來刷卡購物、消費，而准予甲○○購物、消費如附表一所
    示金額，國泰世華銀行因而將附表一所示購物、消費款項撥
    付予該等特約商店，足以生損害於乙○○本人、國泰世華銀
    行及如附表一所示之特約商店。甲○○復基於意圖為自己不
    法之所有以不正利用自動付款設備取得他人之物之犯意，於
    附表二所示之時地，持卡插入如附表二所示國泰世華銀行重
    新分行之自動付款設備提款機，以輸入密碼之不正方式，使
    該提款機辨識系統陷於錯誤，以為甲○○係有正當權源持卡
    人允以預借現金，而詐得如附表二所示之金額，足以生損害
    於乙○○本人、國泰世華銀行。嗣因上開信用卡債務未獲得
    清償，國泰世華銀行於九十八年間，向臺灣臺東地方法院聲
    請強制執行乙○○所有之不動產，經家人告知乙○○後，始
    悉上情。
二、案經臺灣板橋地方法院檢察署檢察官自動檢舉偵查起訴；被
    告於準備程序中對被訴之事實為有罪陳述，本院合議庭裁定
    由受命法官獨任行簡式審判程序。
    理  由
一、上揭犯罪事實，業據被告甲○○於偵查及本院審理中坦承不
    諱，核與證人乙○○、蘇秀梅於偵查中證述情節相符，並有
    國泰世華銀行ＣＯＭＢＯ多功能財富晶片卡申請書、上開信
    用卡歷史消費明細表各一件、臺灣臺東地方法院檢察署公務
    電話紀錄單二份（內容記載上開晶片卡申請書之資料核對者
    董曉萍為國泰世華銀行行員，其自九十二年八月起至目前一
    直都在土城分行服務）、附表一所示特約商店之商業、公司
    登記及網路資料等件在卷可稽，本案事證明確，被告犯行洵
    堪認定，依法論科。
二、論罪科刑：
(一)、查被告行為後，刑法於九十四年二月二日修正公布，並於九
    十五年七月一日生效施行。按行為後法律有變更者，適用行
    為時之法律，但行為後之法律有利於行為人者，適用最有利
    於行為人之法律，現行刑法第二條第一項訂有明文。此條規
    定乃與刑法第一條罪刑法定主義契合，而貫徹法律禁止溯及
    既往原則，係規範行為後法律變更所生新舊法律比較適用之
    準據法，是刑法第二條本身雖經修正，但刑法第二條既屬適
    用法律之準據法，本身尚無比較新舊法之問題，應一律適用
    裁判時之現行刑法第二條規定以決定適用之刑罰法律，合先
    敘明。又以本次刑法修正之比較新舊法，應就罪刑有關之共
    犯、未遂犯、想像競合犯、牽連犯、連續犯、結合犯，以及
    累犯加重、自首減輕暨其他法定加減原因（如身分加減）與
    加減例等一切情形，綜其全部罪刑之結果而為比較，且就比
    較之結果，須為整體之適用，不能割裂分別適用各該有利於
    行為人之法律，此即法律變更之比較適用所應遵守之「罪刑
    綜合比較原則」及「擇用整體性原則」（參照最高法院二十
    四年上字第四六三四號判例、同院二十七年上字第二六一五
    號判例，及最高法院九十五年第八次刑事庭會議決議）。茲
    就本件刑法新舊法比較結果說明如下：
  (1)罰金刑部分，刑法分則編各罪所定罰金刑之貨幣單位原為銀
    元，修正前刑法第三十三條第五款規定：「罰金：一元（銀
    元）以上。」，而依罰金罰鍰提高標準條例規定，就七十二
    年六月二十六日前修正之刑法部分條文罰金數額提高二至十
    倍，其後修正者則不提高倍數，並依現行法規所定貨幣單位
    折算新臺幣條例規定，以銀元一元折算新臺幣三元。修正後
    刑法第三十三條第五款規定：「罰金：新臺幣一千元以上，
    以百元計算之。」，刑法第三十三條第五款所定罰金貨幣單
    位經修正為新臺幣後，刑法分則各罪所定罰金刑之貨幣單位
    亦應配合修正為新臺幣，為使刑法分則編各罪所定罰金之最
    高數額與刑法修正前趨於一致，乃增訂刑法施行法第一條之
    一：「中華民國九十四年一月七日刑法修正施行後，刑法分
    則編所定罰金之貨幣單位為新臺幣。九十四年一月七日刑法
    修正時，刑法分則編未修正之條文定有罰金者，自九十四年
    一月七日刑法修正施行後，就其所定數額提高為三十倍。但
    七十二年六月二十六日至九十四年一月七日新增或修正之條
    文，就其所定數額提高為三倍。」；從而，刑法分則編各罪
    所定罰金刑之最高數額，於上開規定修正後並無不同，惟修
    正後刑法第三十三條第五款所定罰金刑最低數額，較之修正
    前提高，修正前刑法第三十三條第五款規定為有利於被告。
  (2)刑法刪除第五十六條連續犯之規定，此項刪除雖非犯罪構成
    要件之變更，但顯已影響行為人刑罰之法律效果，自屬法律
    已有變更，而於新法施行後，被告所為多次行使偽造私文書
    、詐欺取財犯行，即應予分論併罰，經與舊刑法之連續犯係
    以一罪論比較結果，以被告行為時之舊刑法較為有利於被告
    。
  (3)刑法第五十五條牽連犯之規定亦經予刪除，牽連犯之規定經
    刪除後，數行為將予分論併罰，而數罪併罰之結果較論以牽
    連犯裁判上一罪之情形為重。經比較新舊法結果，以行為時
    舊法之規定有利於被告，自應適用舊法之規定，亦即仍依牽
    連犯之規定論處。
  (4)綜合上述各刑法條文修正前、後之比較，揆諸前揭最高法院
    決議及修正後刑法第二條第一項前段、後段規定之「從舊、
    從輕」原則，自應適用被告行為時即修正前刑法之規定。
(二)、按在金融機構核發之信用卡背面簽名欄簽名，自形式上整體
    觀察，即足以知悉係表示該信用卡之簽名者於信用卡有效期
    限內有權使用該信用卡之辨識及證明，性質上係屬刑法第二
    百十條之私文書。則經持卡人簽名之信用卡，乃表示該簽名
    者於信用卡有效期限內，有權使用該信用卡之辨識及證明，
    該信用卡背面之簽名，依形式上整體觀察，應屬刑法第二百
    十條之私文書（最高法院九十三年台上字第六六五二號判決
    可資參照）。次按在特約商店信用卡簽帳單上偽簽他人署押
    ，係表示他人有在該特約商店消費簽帳單上所示事項及金額
    之事實，而特約商店可據以向特約銀行請款，銀行再轉向該
    他人請款之意，是該偽造他人署押於信用卡簽帳單之行為，
    自足以生損害於他人，應成立偽造私文書罪（同法院九十一
    年台上字第二五五０號判決意旨參照）。本案被告於上開信
    用卡背面、附表一所示各該特約商店信用卡簽帳單上偽造「
    乙○○」署名，其中前者係表示「乙○○」於該信用卡有效
    期限內有權使用該信用卡之辨識及證明，而後者係表示「乙
    ○○」有在各該特約商店消費簽帳單上所示之事項及金額之
    事實，而特約商店可據以向約定之銀行請款，銀行再轉向乙
    ○○本人請款之意，是被告偽簽他人署押於信用卡背面、簽
    帳單而偽造上開私文書之行為，自足以生損害於乙○○本人
    、附表一所示之特約商店及國泰世華銀行。
(三)、查被告在國泰世華銀行信用卡背面偽簽「乙○○」之署名而
    偽造私文書後，於附表一所示之時地以行使冒名刷卡購物、
    消費之詐術，並偽簽「乙○○」之署名於附表一所示特約商
    店信用卡簽帳單上，而向附表一所示之特約商店詐得財物、
    利益，核其所為，係犯刑法第二百十六條、第二百十條之行
    使偽造私文書罪、同法第三百三十九條第一項之詐欺取財罪
    、同法第三百三十九條第二項之詐欺得利罪（此部分應依同
    條第一項之規定處刑）；又被告於附表二所示之時地，持上
    開信用卡向國泰世華銀行重新分行提款機預借現金之行為，
    則係犯同法第三百三十九條之二第一項之利用自動付款設備
    詐取財物罪。至公訴意旨認被告如附表編號一、十四所示刷
    卡支付修理行動電話費用、租車費用之行為，及其如附表二
    所示刷卡預借現金之行為，均係犯刑法第三百三十九條第一
    項之詐欺取財罪等節，容有未洽，惟本件在起訴事實同一之
    範圍內，本院自應予變更起訴法條，並於審理中就變更起訴
    法條一事告知被告及檢察官進行辯論。又被告在上開信用卡
    背面、簽帳單上偽造署名之行為係偽造私文書之階段行為，
    又偽造私文書之低度行為，應為行使之高度行為所吸收，均
    不另論罪。又被告如附表一所示盜刷信用卡時，多次行使偽
    造私文書、詐欺取財及二次詐欺得利等犯行，均時間緊接，
    各犯罪構成要件相同，顯係各基於概括犯意反覆為之，均為
    連續犯，均依修正前刑法第五十六條規定，各論以一罪，並
    各加重其刑。再被告所犯上述連續行使偽造私文書罪、連續
    詐欺取財罪、連續詐欺得利罪及附表二所示利用自動付款設
    備詐取財物罪間，有方法結果之關係，應依修正前刑法第五
    十五條牽連犯之規定，從一重論以連續行使偽造私文書罪。
    爰審酌被告前無犯罪紀錄之素行狀況（見卷附臺灣高等法院
    被告前案紀錄表），犯罪之動機、目的、手段、各被害人所
    受之損害，被告與被害人乙○○係姻親關係，及被告犯罪後
    坦承犯行，並已先清償國泰世華銀行信用卡消費帳款四萬元
    ，其餘帳款四萬五千四百二十七元部分，被告同意按月清償
    （見卷附國泰世華銀行存款憑證影本、被告簽立之切結書）
    等一切情狀，量處如主文所示之刑。又被告犯罪時間係於九
    十六年四月二十四日之前，且無中華民國九十六年罪犯減刑
    條例所定不得減刑之情形，爰依同條例第二條第一項第三款
    規定，減其宣告刑二分之一。又被告行為後，刑法第四十一
    條第一項前段規定：「犯最重本刑為五年以下有期徒刑以下
    之刑之罪，而受六個月以下有期徒刑或拘役之宣告者，得以
    新臺幣一千元、二千元或三千元折算一日，易科罰金」，然
    被告行為時即修正前刑法第四十一條第一項前段：「犯最重
    本刑為五年以下有期徒刑以下之刑之罪，而受六個月以下有
    期徒刑或拘役之宣告，因身體、教育、職業、家庭之關係或
    其他正當事由，執行顯有困難者，得以一元以上三元以下折
    算一日，易科罰金」，暨修正前罰金罰鍰提高標準條例第二
    條（現已刪除）規定：「依刑法第四十一條易科罰金者，均
    就其原定數額提高為一百倍折算一日；法律所定罰金數額未
    依本條例提高倍數，或其處罰法條無罰金刑之規定者，亦同
    」等規定，易科罰金之折算標準最高為銀元三百元即新臺幣
    九百元，最低為銀元一百元即新臺幣三百元。故比較新舊法
    結果，適用被告行為時即修正前之法律，對被告較為有利，
    爰併依刑法第二條第一項前段之規定，適用修正前刑法第四
    十一條第一項前段，就被告減刑後之刑期，併諭知易科罰金
    折算標準。
三、復查被告前未曾因故意犯罪受有期徒刑以上刑之宣告，有臺
    灣高等法院被告前案紀錄表在卷可按，其因一時失慮，偶罹
    刑典，事後已坦承犯行，深具悔意，並已清償國泰世華銀行
    信用卡消費帳款四萬元，且與該銀行達成分期償還其餘款項
    之協議，被告經此刑之宣告後，應知警惕而無再犯之虞，本
    院因認暫不執行其刑為當，爰依修正後刑法第七十四條第一
    項第一款規定，宣告緩刑二年（參照最高法院九十五年五月
    二十三日九十五年度第八次刑庭會議決議第七點規定，犯罪
    在新法施行前，新法施行後，緩刑之宣告，應適用新法第七
    十四條之規定）。
四、末查被告於信用卡背面偽造「乙○○」署名一枚，雖該信用
    卡並未扣案，然無證據證明業已滅失，是其上偽造「乙○○
    」署名，不問屬於犯人與否，應依刑法第二百十九條宣告沒
    收之。至被告於附表一所示特約商店刷卡購物、消費時所偽
    造之信用卡簽帳單存根聯，因已提出於特約商店、銀行收執
    存查，非屬被告所有之物，自不得宣告沒收；而被告於上開
    簽帳單存根聯上所偽造「乙○○」簽名，因上開簽帳單存根
    聯均已逾調閱期限，無法再行調得，此有偵查卷附國泰世華
    銀行業務控管部九十八年七月三十一日國世業控字第０九八
    ００００四六四號函可憑，堪認上開信用卡簽帳單存根聯業
    已滅失，故就簽帳單上偽造「乙○○」簽名部分，均不另為
    沒收之諭知。另被告於附表一所示特約商店刷卡購物、消費
    時所取得簽帳單客戶聯部分，其上並未有偽造乙○○簽名，
    且上開簽帳單客戶聯因被告搬家而遭丟棄等情，業據被告於
    審理中供明在卷，堪認上開簽帳單客戶聯亦已滅失，亦不予
    宣告沒收，附此敘明。
據上論斷，應依刑事訴訟法第二百七十三條之一第一項、第二百
九十九條第一項前段、第三百條，刑法第二條第一項前段、第五
十六條（修正前）、第二百十六條、第二百十條、第三百三十九
條第一項、第二項、第三百三十九條之二第一項、第五十五條（
修正前）、第四十一條第一項前段（修正前）、第七十四條第一
項第一款、第二百十九條，修正前罰金罰鍰提高標準條例第二條
，現行法規所定貨幣單位折算新臺幣條例第二條，刑法施行法第
一條之一，中華民國九十六年罪犯減刑條例第二條第一項第三款
、第七條、判決如主文。
本案經檢察官李巧菱到庭執行職務。
中    華    民    國    99    年    7     月    21    日
                  刑事第九庭  法  官  楊 志 雄
以上正本證明與原本無異。
如不服本判決應於收受判決後十日內向本院提出上訴書狀，並應
敘述具體理由。其未敘述上訴理由者，應於上訴期間屆滿後二十
日內向本院補提理由書（均須按他造當事人之人數附繕本）「切
勿逕送上級法院」。
                              書記官  陳 春 銘
中    華    民    國    99    年    7     月    21    日
附錄本案論罪科刑法條全文：
刑法第210條：
偽造、變造私文書，足以生損害於公眾或他人者，處五年以下有
期徒刑。
刑法第216條：
行使第210條至第215條之文書者，依偽造、變造文書或登載不實
事項或使登載不實事項之規定處斷。
刑法第339條
意圖為自己或第三人不法之所有，以詐術使人將本人或第三人之
物交付者，處 5 年以下有期徒刑、拘役或科或併科 1 千元以下
罰金。
以前項方法得財產上不法之利益或使第三人得之者，亦同。
前二項之未遂犯罰之。
刑法第339條之2
意圖為自己或第三人不法之所有，以不正方法由自動付款設備取
得他人之物者，處3 年以下有期徒刑、拘役或1 萬元以下罰金。
以前項方法得財產上不法之利益或使第三人得之者，亦同。
附表一：
  ┌──┬────┬────────────┬─────┬───┐
  │編號│盜刷時間│特約商店名稱            │盜刷金額  │刷卡消│
  │    │        │                        │（新臺幣）│費種類│
  ├──┼────┼────────────┼─────┼───┤
  │一  │93.12.23│冠杰通信廣場長安店      │3000元    │      │
  │    │        │                        │          │      │
  │    │        │                        │          │      │
  │    │        │                        │          │      │
  ├──┼────┼────────────┼─────┼───┤
  │二  │93.12.23│萬家福股份有限公司      │6034元    │購物  │
  ├──┼────┼────────────┼─────┼───┤
  │三  │93.12.27│同上                    │1152元    │購物  │
  ├──┼────┼────────────┼─────┼───┤
  │四  │93.12.28│同上                    │2411元    │購物  │
  ├──┼────┼────────────┼─────┼───┤
  │五  │93.12.31│同上                    │1610元    │購物  │
  ├──┼────┼────────────┼─────┼───┤
  │六  │94.1.20 │同上                    │1737元    │購物  │
  ├──┼────┼────────────┼─────┼───┤
  │七  │94.2.18 │同上                    │1178元    │購物  │
  ├──┼────┼────────────┼─────┼───┤
  │八  │94.4.11 │同上                    │1196元    │購物  │
  ├──┼────┼────────────┼─────┼───┤
  │九  │94.8.19 │大群愛家廣場            │2233元    │購物  │
  ├──┼────┼────────────┼─────┼───┤
  │十  │94.9.11 │同上                    │1325元    │購物  │
  ├──┼────┼────────────┼─────┼───┤
  │十一│94.9.16 │頂好超市                │1228元    │購物  │
  ├──┼────┼────────────┼─────┼───┤
  │十二│94.9.21 │安聯通信行              │15980元   │購物  │
  ├──┼────┼────────────┼─────┼───┤
  │十三│94.10.24│燦坤三C（三民店）       │690元     │購物  │
  ├──┼────┼────────────┼─────┼───┤
  │十四│95.4.6  │亞都小客車租賃有限公司  │4935元    │支付租│
  │    │        │                        │          │車費用│
  ├──┼────┼────────────┼─────┼───┤
  │十五│95.5.26 │大群愛家廣場            │2151元    │購物  │
  ├──┼────┴────────────┴─────┴───┤
  │合計│51635元                                               │
  └──┴───────────────────────────┘
附表二：
  ┌──┬────┬────────────┬─────────┐
  │編號│盜刷時間│盜刷地點                │盜刷金額（新臺幣）│
  ├──┼────┼────────────┼─────────┤
  │一  │93.2.14 │國泰世華銀行重新分行之自│15000元           │
  │    │        │動提款機預借現金        │                  │
  └──┴────┴────────────┴─────────┘

司法院資訊處製作；財團法人民間司法改革基金會備份。
